臺灣士林地方法院刑事判決　　　　　　 99年度審易字第682號
公　訴　人　臺灣士林地方法院檢察署檢察官
被　　　告　陳敬文
上列被告因傷害案件，經檢察官提起公訴（99年度偵字第2490號
、第4259號），本院判決如下：
    主  文
陳敬文無罪。
    理  由
一、公訴意旨略以：被告陳敬文與陳鑫源及其餘姓名年籍不詳3
    名男子，於民國99年1 月17日下午7 時40分許，在臺北縣汐
    止市（現改制為新北市汐止區○○○街142 號前，因不滿告
    訴人蔡瑞騏對之鳴按喇叭，竟與數名姓名、年籍不詳之成年
    友人，共同基於傷害之犯意聯絡，共同毆打蔡瑞騏，致蔡瑞
    騏因而受有頭部外傷合併腦震盪、左眼球挫傷合併眼眶血腫
    、左耳挫傷合併外耳道發炎、下巴挫傷、左耳外傷性鼓膜穿
    孔等傷害。因認被告涉犯刑法第277 條第1 項之傷害罪嫌云
    云。
二、按被告以外之人於審判外之言詞或書面陳述，除法律有規定
    者外，不得作為證據；又被告以外之人於審判外之陳述，雖
    不符合同法第159 條之1 至第159 條之4 之規定，但經當事
    人於審判程序同意作為證據，法院審酌該言詞陳述或書面陳
    述作成時之情況，認為適當者，亦得為證據。當事人、代理
    人或辯護人於法院調查證據時，知有第159 條第1 項不得為
    證據之情形，而未於言詞辯論終結前聲明異議者，視為有前
    項之同意，刑事訴訟法第159 條第1 項及第159 條之5 分別
    定有明文。經查，本判決所引用之各該被告以外之人於審判
    外之陳述（包含書面陳述），雖屬傳聞證據，然當事人於本
    院準備程序及審判期日中表示同意作為證據方法而不予爭執
    ，且迄至言詞辯論終結前亦未再聲明異議，本院審酌上開證
    據資料製作時之情況，尚無違法不當及證明力明顯過低之瑕
    疵，亦認為以之作為證據應屬適當，故揆諸前開規定，爰逕
    依刑事訴訟法第159 條之5 規定，認前揭證據資料均有證據
    能力，先予敘明。
三、再按犯罪事實應依證據認定，無證據不得認定犯罪事實；又
    不能證明被告犯罪者，應諭知無罪之判決，刑事訴訟法第15
    4 條第2 項、第301 條第1 項分別定有明文。又事實之認定
    ，應憑證據，如未能發現相當證據，或證據不足以證明，自
    不能以推測或擬制之方法，為裁判基礎；且認定不利於被告
    之事實須依積極證據，苟積極證據不足為不利於被告事實之
    認定時，即應為有利於被告之認定；另認定犯罪事實所憑之
    證據，雖不以直接證據為限，間接證據亦包括在內，然而無
    論直接證據或間接證據，其為訴訟上之證明，須於通常一般
    之人均不致有所懷疑，而得確信其為真實之程度者，始得據
    為有罪之認定，倘其證明尚未達到此一程度，而有合理之懷
    疑存在，無從使事實審法院得為有罪之確信時，即應由法院
    為諭知被告無罪之判決（最高法院40年臺上第86號、30年上
    字第816 號、76年臺上第4986號等判例意旨參照）。
四、本件公訴人認被告陳敬文涉有傷害犯嫌，無非係以證人蔡瑞
    騏、王彩娟於警詢、偵查中之證述、證人蔡瑞騏之國防醫學
    院三軍總醫院診斷證明書2 紙及照片4 張等為其主要論據。
五、經查，證人蔡瑞騏於偵查中雖曾證稱：「（【提示其餘三張
    照片】是否有其他嫌疑犯？）事發突然，他們一直打我的眼
    及頭部，我確定被告（按即同案被告陳鑫源）有，但其他人
    （Ｚ000000000，按即指被告陳敬文）也有打」等情，另證人
    王彩娟於偵查中亦結稱：「該（Ｚ000000000，按即指被告陳
    敬文）也有打，其他的我們就沒有辦法確定」等語（各見第
    2490號偵卷第34頁）。然：
  (一)證人蔡瑞騏及王彩娟於事發前均不認識該等毆打之人，亦據
    其等各於警詢時各陳述甚詳（見同上偵卷第7 頁、第9 頁）
    。而證人蔡瑞騏於本院審理時，就當時案發情形乙節曾結稱
    ：「當下很混亂」、「（當天毆打你的人除了今天在庭的被
    告外，其他的人是否記得長相？）有困難，所以我當時只有
    記得車牌號碼」、「（在偵查中有指認另一名毆打你的被告
    是陳敬文，當時你如何指認？）當時是檢察官拿照片給我看
    ，我只能就眼神作辨認，因為被打的過程中很混亂，…我只
    能注意眼神狀態」、「（被告陳敬文當天穿著何種顏色的衣
    服？）我不清楚」、「（被告陳敬文穿短袖或是長袖的衣服
    ？）我不記得」、「（所以你從照片指認被告陳敬文有參與
    ，是否從照片上的眼神？）是」、「（當天何人先指認這張
    照片？）她（按即證人王彩娟）跟我一起看照片，是我先指
    認」、「（是何人先說被告陳敬文有參與犯行？）是我先說
    ，之後我女友也說是」等語（見本院卷第20頁、第61至62頁
    背面）。另證人王彩娟於警詢時亦指稱：「（事故發生當時
    你於何位置？）當時我男友坐在機車前座，我坐在機車後座
    」等語（見同上偵卷第9 頁）。是證人蔡瑞騏既係突遭數名
    不認識之男子毆打，而證人王彩娟當時又位於機車後座，其
    等各在混亂及視線遭機車前座之人遮蔽之餘，能否清楚目見
    參與毆打之人中尚包括被告陳敬文乙情，已屬有疑。另證人
    蔡瑞騏既已對該毆打之人之長相、衣服顏色款式等明顯特徵
    皆未有清楚記憶，則其是否僅憑眼神狀態即可於偵查中明確
    指認被告陳敬文曾參與本件傷害犯行，殊非無疑。
  (二)另共同被告陳鑫源於本院準備程序時亦稱：被告陳敬文人在
    大陸已經被關1 年多了，所以本案他根本沒有在場等語（見
    本院卷第21頁上方）。另證人即被告陳敬文胞姊陳瑄伶於本
    院審理時亦稱：被告陳敬文於98年農曆過年時前往大陸，於
    98 年2月即因毒品案件遭到羈押，並於99年6 月底或7 月初
    經一審判決等語（見本院卷第21頁、第59頁背面）。衡情被
    告陳鑫源既已就其為本件傷害犯行，於本院審理時坦承不諱
    ，而證人陳瑄伶係被告陳敬文胞姊，與同案被告陳鑫源素不
    相識，其等應無相互串證維護被告陳敬文之可能、證人陳瑄
    伶亦無故意虛偽陳述進而招致偽證重罪處罰之可能及必要。
    況被告陳敬文自98年1 月28日出境後，迄無返國記錄，另其
    因製造毒品罪，於98年2 月19日被福建省福安市公安局刑事
    拘留，經福建省福安市人民檢察院於同年3 月17日批准，次
    日由福安市公局執行逮捕等情，有入出境資訊連結作業查詢
    結果瀏覽表、福建省寧德市中級人民法院（2010）寧刑初字
    第6 號刑事判決書及法務部100 年8 月1 日法檢決字第
    10008045 68 號函附海峽兩岸共同打擊犯罪及司法互助協議
    （2011）法助台請（調）復字第2 號調查取證回復書各乙份
    存卷可佐（見本院卷第27至28頁、第73至117 頁、第217 至
    228 頁及第222 至224 頁），益徵同案被告陳鑫源及證人陳
    瑄伶上揭所述，係屬真實。是被告陳敬文於本件案發當時（
    即99年1 月17日），既已出境近1 年，且被告陳敬文於98年
    2 月19日起即已拘留於大陸地區福建省福安市公安局，其是
    否能於前開時、地參與毆打蔡瑞騏犯嫌，或與同案被告陳鑫
    源及其他參與毆打犯行之人為犯意聯絡而為傷害犯嫌，均甚
    有疑義。
六、綜上所述，依公訴人所提之證據資料，尚不能證明被告陳敬
    文有傷害被害人蔡瑞騏之犯行，此外，又查無其他積極證據
    足資證明被告陳敬文有公訴人所認之傷害罪嫌，而使本院不
    致有所懷疑，而得確信為真實之程度，揆諸前開說明，屬犯
    罪不能證明，自應對被告陳敬文為無罪之諭知。另被告陳敬
    文經合法傳喚，無正當理由不到庭，且應為無罪之諭知，爰
    不待其陳述逕行判決。至被告陳鑫源被涉傷害罪犯行，前已
    由本院以100 年度審簡字第468 號刑事簡易判決判處有期徒
    刑4 月確定，併此敘明。
據上論斷，應依刑事訴訟法第301 條第1 項、第306 條，判決如
主文。
本案經檢察官鄭伊鈞到庭執行職務
中    華    民    國   100    年    8     月    19    日
                  刑事第一庭法  官  莊明達
以上正本證明與原本無異。
                            書記官  陳麗津
中    華    民    國   100    年    8     月    23    日
如不服本判決應於收受判決後10日內向本院提出上訴書狀，並應
敘述具體理由；其未敘述上訴理由者，應於上訴期間屆滿後20日
內向本院補提理由書 (均須按他造當事人之人數附繕本)「 切勿
逕送上級法院」。